【裁判字號】    99,事聲,35
【裁判日期】    990621
【裁判案由】    聲明異議
【裁判全文】
臺灣臺南地方法院民事裁定              99年度事聲字第35號
異  議  人  甲○○
            乙○○
兼 上二 人
法定代理人  丁○○
上列異議人與相對人丙○○間聲請發還擔保金事件，異議人對於
本院司法事務官民國99年5月18日所為處分（99年度司聲字第135
號）聲明異議，本院裁定如下：
    主    文
異議駁回。
異議程序費用由異議人負擔。
    理    由
一、按當事人對於司法事務官處理事件所為之終局處分，得於處
    分送達後10日之不變期間內，以書狀向司法事務官提出異議
    。但支付命令之異議仍適用第518條及第519條之規定。司法
    事務官認前項異議有理由時，應另為適當之處分；認異議為
    無理由者，應送請法院裁定之。法院認第1項之異議為有理
    由時，應為適當之裁定；認異議為無理由者，應以裁定駁回
    之。前項裁定，應敘明理由，並送達於當事人。民事訴訟法
    第240條之4定有明文。本件異議人就本院司法事務官於民國
    99年5月81日以99年度司聲字第135號裁定駁回其聲請返還擔
    保金之終局處分，聲明不服提起異議，並經司法事務官認異
    議無理由而送請本院裁定，是本院自應依法就民事執行處司
    法事務官所為之裁定，審究聲明異議人之異議有無理由，合
    先敘明。
二、異議意旨略以：原裁定以異議人於98年1月16日去函通知相
    對人丙○○行使權利，係在「訴訟終結前」為之，而認異議
    人尚未合法催告相對人限期行使權利。惟本件供擔保之依據
    即本院96年度裁全字第5735號假扣押裁定，業經臺灣高等法
    院臺南分院（下稱臺南高分院）於96年12月31日以96年度抗
    字第377號裁定廢棄，依法即已「訴訟終結」。而臺灣苗栗
    地方法院之強制執行，係於臺南高分院之裁定前，自無礙臺
    南高分院廢棄原假扣押裁定所生訴訟終結之法律效力。故異
    議人之聲請應屬合法，爰依法提起異議，請求廢棄原裁定等
    語。
三、按訴訟終結後，供擔保人證明已定20日以上之期間，催告受
    擔保利益人行使權利而不行使者，法院應依供擔保人之聲請
    ，以裁定命返還其提存物，民事訴訟法第104條第1項第3款
    前段定有明文。而此規定，依民事訴訟法第106條規定，亦
    其他依法令供訴訟上之擔保者準用之。所謂訴訟終結，在因
    假扣押或假處分所供擔保之情形，因該擔保係為保障受擔保
    利益人因不當假扣押或假處分所受損害而設，倘執行法院已
    依假扣押或假處分實施假扣押或假處分之執行，則在供擔保
    人撤回假扣押或假處分之執行前，受擔保利益人所受損害仍
    可能繼續發生，損害額既未確定，自無強令其行使權利之理
    。故在假扣押或假處分所供之擔保，供擔保人依前揭規定，
    聲請以裁定命返還其擔保金之場合，必待供擔保人已撤回假
    扣押或假處分之執行，始得謂與該條款所定之「訴訟終結」
    相當，而得依該條款行使定期催告之權利。依此規定聲請返
    還提存物或保證書者，係以供擔保人於訴訟終結後，已定20
    日以上之期間，催告受擔保利益人行使權利，以及受擔保利
    益人受催告後，未於催告所定期間內行使權利為要件。訴訟
    終結後定20日以上期間之催告，既屬法定要件之一，則催告
    必須在訴訟終結之後，否則不生催告之效力。不能謂訴訟終
    結前之催告，自屬合法（最高法院96年度台抗字第753號、
    87年度台抗字第454號裁定參照）。
四、經查：本件異議人前依本院96年度裁全字第5375號民事假扣
    押裁定，以本院96年度存字第3432號提存新臺幣5萬元供擔
    保，而聲請對相對人之財產為假扣押（本院96年度執全字第
    3131號），經本院裁定移轉管轄至應為執行行為地之臺灣苗
    栗地方法院後，已經該院以96年度執全字第615號假扣押強
    制執行事件，就相對人對第三人羅門哈斯亞太研磨材料股份
    有限公司之薪資債權執行假扣押。嗣上開准許假扣押之裁定
    業經臺南高分院於96年12月31日以96年度抗字第377號裁定
    廢棄確定，相對人乃於97年1 月11日據此聲請撤銷假扣押執
    行程序，惟因聲請文件未齊備，故延至異議人亦於98年11月
    27日遞狀聲請撤回執行後，臺灣苗栗地方法院始於98年11月
    30日撤銷上開假扣押執行程序等情，有臺灣苗栗地方法院98
    年11月30日苗院燉96執全人字第615號函影本在卷可參，並
    經本院調閱上開執行、提存卷宗核閱無訛。臺南高分院96年
    度抗字第377號裁定固廢棄原准許假扣押之裁定，然於執行
    法院撤銷執行程序前，尚不得謂訴訟已終結，是以，本件「
    訴訟終結」之時點，自應以執行法院撤銷假扣押執行程序之
    98年11月30日為準，則異議人於98年1月16日向相對人所為
    之催告，仍為訴訟終結前之催告，依前揭裁判意旨，尚不生
    催告之效力。從而，異議人聲請返還提存之擔保金，並非有
    據，不應准許。原裁定駁回異議人之異議，經核認事用法，
    並無違誤，異議理由指摘原裁定不當，求予廢棄，非有理由
    ，應予駁回。
五、依民事訴訟法第240條之4第3項後段、第95條、第78條，裁
    定如主文。
中    華    民    國    99    年    6     月    21    日
                    民事第三庭   法  官   張玉萱
以上正本證明與原本無異。
如對本裁定抗告須於裁定送達後十日內向本院提出抗告狀，並應
繳納抗告費新台幣一千元整。
中    華    民    國    99    年    6     月    22    日
                                 書記官   張晶瑩

司法院資訊處製作；財團法人民間司法改革基金會備份。
